【裁判字號】    99,軍上,9
【裁判日期】    990415
【裁判案由】    毒品危害防制條例
【裁判全文】
臺灣高等法院刑事判決                   99年度軍上字第9號
上  訴  人
即  被  告  甲○○
上列上訴人因違反毒品危害防制條例案件，不服國防部高等軍事
法院98年度上訴字第077號，中華民國99年2月4日第二審判決（
起訴案號：國防部北部地方軍事法院檢察署98年毒偵字第024號
），提起上訴，本院判決如下：
    主  文
上訴駁回。
    理  由
一、按被告不服高等軍事法院宣告有期徒刑之上訴判決者，得以
    判決違背法令為理由，向高等法院提起上訴，為軍事審判法
    第181條第5項所明定，又依同法第206條第1項但書規定：「
    上訴最高法院或高等法院之案件，準用刑事訴訟法關於上訴
    第三審之規定」，亦即法院受理軍事法院移送審判之上訴案
    件為法律審，應依刑事訴訟法關於上訴第三審之規定辦理。
    而提起第三審上訴，應以原判決違背法令為理由，係屬法定
    要件。如果上訴理由狀並未依據卷內訴訟資料，具體指摘原
    判決不適用何種法則或  如何適用不當，自應認其上訴為違
    背法律上之程式，予以駁回。或上訴理由狀，雖指摘原判決
    有違背法令，但未指明原判決有如何違法事由之具體情事，
    僅泛言有何條款之違法而無具體情事，或顯與法律規定得為
    第三審上訴理由之違法情形不相適合者，均應認其上訴為違
    背法律上之程式，予以駁回（最高法院76年台上字第5771號
    判例可資參照）。
二、本件原判決認定：上訴人即被告甲○○（民國97年12月23日
    入伍，義務役）係原聯勤第三地區支援指揮部北部地區彈藥
    庫湳湖分庫二兵彈藥檢修，明知愷他命係毒品危害防制條例
    第2條第2項第3款所列第三級毒品，不得非法販賣，惟藉詞
    家中經濟困頓，於97年6月間即基於共同販賣該毒品牟利之
    犯意聯絡，加入陳志榮、季璟棋組成之販毒集團，由陳志榮
    提供以透明夾鍊袋分裝完成之第三級毒品愷他命（每包重量
    不一，平均約淨重0.6公克）及陳志榮所有之行動電話（含
    0000000000門號SIM卡1枚），接聽已由該集團人員鍵入行動
    電話通訊錄內之買家來電，以每包新台幣（下同）400 元之
    價格與買家約定交易地點，甲○○再前往交付毒品、收取貨
    款之分工方式交易，甲○○於販賣愷他命後，從中抽取每包
    50元之利潤，剩餘350元繳回予陳志榮收執，用以販售牟利
    。入伍後於98年4月14日18時25分許之休假期間，接聽梁慶
    鴻欲購買毒品之電話後，2人旋即相約至新竹市○區○○路
    「大潤發」量販店路旁，以愷他命2包800元之價格販賣予梁
    慶鴻，並完成交易，嗣即為臺灣新竹地方法院檢察署檢察官
    指揮之行政院海岸巡防署海洋巡防總局第12（新竹）海巡隊
    、新竹市警察局第一分局員警當場查獲，經渠等同意搜索，
    旋自被告身上取出以透明夾鍊袋分裝之第三級毒品愷他命36
    包（淨重32.4公克）、供販賣毒品連絡使用之行動電話1具
    （含0000000000門號SIM卡1枚）、犯罪所得800元及梁慶鴻
    身上甫交易完成之第三級毒品愷他命2包（淨重1.8公克）（
    以上38包愷他命、行動電話1具均由臺灣新竹地方法院檢察
    署扣案中），被告甲○○即供出毒品來源及共犯，因而破獲
    該販毒集團，於翌（15）日解送國防部北部地方軍事法院檢
    察署偵辦，經軍事檢察官偵結起訴，移付審理。審據被告甲
    ○○對上揭犯罪事實業已坦認，核與證人即共犯陳志榮就渠
    等共犯間如何買賣分工、行為實行、販賣第三級毒品愷他命
    利潤分配；證人梁慶鴻就如何向被告甲○○購買毒品及遭查
    獲經過等情，分別於臺灣新竹地方法院檢察署證述相符（偵
    查卷第89頁至93頁、第95頁至97頁），又被告甲○○遭查獲
    時自其身上取出分裝之36包白色結晶體（淨重32.4公克）、
    販賣該第三級毒品所得800元、行動電話1具及梁慶鴻身上取
    得甫交易完成之白色結晶體（淨重1.8公克），有新竹市警
    察局第一分局98年4月14日竹市警一分偵字第0980009037 號
    刑事案件報告書所附甲○○自願受搜索同意書、搜索、扣押
    筆錄、扣押物品目錄表、扣押物品收據在卷可稽（偵查卷第
    10頁至20頁），另上開扣案之白色結晶體經函送行政院衛生
    署草屯療養院鑑驗，確均為第三級毒品愷他命，有該院98
    年5月6日檢體編號：B0000000號至B00000 00號鑑驗鑑定書
    在卷可佐（偵查卷第104頁至110頁）。堪認被告自白販賣第
    三級毒品愷他命與事實相符，其犯罪事證明確，足以認定；
    並撤銷第一審判決依刑法第2條第1項但書規定經分別比較修
    正前、後毒品危害防制條例第4條第3項及第17條規定及綜合
    比較被告本案全部罪刑結果後，整體適用修正後毒品危害防
    制條例，因認被告所為，係與陳志榮等人基於共同販賣第三
    級毒品牟利之犯意聯絡而犯陸海空軍刑法第77條、現行毒品
    危害防制條例第4條第3項之共同販賣第三級毒品罪；另依同
    條例第17條第1項、第2項及刑法第71條規定，減輕其刑；再
    審酌被告明知毒品危害至深，縱家境困頓應循合法途徑解決
    ，其不思正途為己私利為本案販賣毒品罪行，若不予適當懲
    處，經濟窘迫者均得效尤，足助長毒品散佈及施用毒品歪風
    ，非僅多數人身家性命受其戕害，併同國家、社會亦付出負
    面成本至鉅，甚且危害社會、國家健全發展與安寧秩序，復
    衡其無前科，犯罪動機、目的、手段方式及到案後坦承犯行
    ，知所悔悟，態度良好，及觀諸全案情節、參酌考量陳志榮
    、季璟棋起訴求刑之刑度，而認再予被告較原判決為輕之宣
    告刑，無以達成刑法維護公平正義之目的等一切情狀，因認
    一審判決宣告之刑度屬平允而仍諭知一審判決宣告之刑，處
    被告有期徒刑2年6月，並諭知扣案之第三級毒品愷他命38包
    （淨重32.4公克）、行動電話1具（含000000000 0門號SIM
    卡1枚）、販賣第三級毒品犯罪所得財物800元均予連帶沒收
    。
三、被告第三審上訴意旨略以：其實為分擔家計而誤觸法網，其
    於偵查中云97年6月迄今坦承販賣毒品，起因為家境長期困
    苦，並祖母身體欠佳須長期洗腎，故需龐大之醫療費用；且
    其父曾貸鉅款經商，但因祖母病情所致，而賴以支撐家計之
    店舖亦因此關閉，基於父母收入不穩而分擔家計亦落在其與
    兄長身上，其於入伍前仍有正職並支付家中貸款，為長期經
    濟壓力使其誤信其他共犯所云而助渠販毒以獲利潤，可改善
    家庭經濟而觸法網，本於入伍後欲脫離此種生活好好服役，
    豈料礙於家計自其入伍後每況愈下，僅靠兄長獨力難撐，致
    其重操舊業，但遭查獲時亦有悔過之感，並於偵查時主動供
    出正犯及來源，亦於一審時檢察官所述依其犯罪動機及目的
    裁量，故其基於悔意及家庭因素再提上訴，請求念及其悔念
    ，依刑法第57及第59條重新予以裁量，予其自新機會等語。
四、本院查：本件原審改判被告共同販賣第三級毒品罪，處有期
    徒刑2年6月，已詳敘認定被告犯罪事實之依據、憑以認定之
    理由、撤銷改判之理由及量刑酌斟之各種情狀，從形式上觀
    察，原判決之事實認定並無違背經驗法則與論理法則，有關
    實體法則與程序法則之適用亦無任何違背法令之處。被告上
    訴意旨雖執其於偵查時主動供出正犯及來源，請求念及其悔
    念及家庭因素，依刑法第57及第59條重新予以裁量，予其自
    新機會等語，然原審刑罰之量定，為法律所賦予法院得為自
    由裁量之事項，若未逾越法定刑度，或濫用權限之情形，即
    不得任意指為違法，以為第三審上訴之理由（最高法院70年
    台上字第948號、72年台上字第6696號判例參照），而原判
    決業已詳細敘明考量陳志榮、季璟棋起訴求刑之刑度遠重於
    被告一審判決宣告之刑度，倘再予被告較原判決為輕之宣告
    刑，無以達成刑法維護公平正義之目的而量處被告有期徒刑
    2年6月等具體理由，被告上訴意旨既未指摘原判決科刑有何
    違背法令，僅單純請求依刑法第57及第59條重新予以裁量，
    予其自新機會，自與法律規定得為法律審上訴理由之違法情
    形，不相適合，自非適法之第三審上訴理由（上揭最高法院
    判例意旨參照）。此外，被告復未依據卷內訴訟資料，具體
    指摘原判決不適用法則或如何適用不當，自非合法之上訴理
    由。揆諸首揭說明，本件上訴，核與法定上訴第三審之形式
    要件不符。其上訴違背法律上之程式，應予駁回。
據上論斷，應依軍事審判法第206條第1項，刑事訴訟法第395條
，判決如主文。
中    華    民    國    99    年    4     月    15    日
            刑事第十五庭  審判長法  官  吳昭瑩
                                法  官  吳炳桂
                                法  官  賴邦元
以上正本證明與原本無異。
不得上訴。
                                書記官  鄭信昱
中    華    民    國    99    年    4     月    16    日

司法院資訊處製作；財團法人民間司法改革基金會備份。
